【裁判字號】    99,聲,45
【裁判日期】    991130
【裁判案由】    聲請法官避
【裁判全文】
臺灣高等法院高雄分院民事裁定            99年度聲字第45號
聲  請  人  莊乙真
上列聲請人因與相對人陳思達間請求損害賠償事件（本院98年度
上易字第6 號），聲請法官迴避，本院裁定如下：
    主  文
聲請駁回。
    理  由
一、本件聲請意旨略以：伊與相對人陳思達間損害賠償事件，屢
    經請求傳訊證人林佳蓉，但承審之吳登輝法官均不予傳喚，
    嗣於99年10月29日行準備程序訊問林佳蓉時，竟以本件之證
    據（照片）有妨害風化之情形，而使用雙向法庭設備（即林
    佳蓉獨自在裝有視訊設備之房間接受訊問），且非採用一問
    一答方式，而由林佳蓉任意陳述；又吳法官於訴訟中在相對
    人並未提起附帶上訴之情形下，竟告知可提起附帶上訴，相
    對人亦據以提起附帶上訴，可見吳法官就訴訟程序之進行顯
    有偏頗情事，爰聲請其迴避等語。
二、按民事訴訟法第33條第1 項第2 款規定，法官有應自行迴避
    而不自行迴避以外之情形，足認其執行職務有偏頗之虞，據
    而聲請法官迴避者，應以法官對於訴訟標的有特別利害關係
    ，或與當事人之一造有密切之交誼或嫌怨，或基於其他情形
    ，客觀上足疑其為不公平之審判者，為其原因事實。若僅憑
    當事人之主觀臆測，或不滿意法官進行訴訟遲緩，或認法官
    就其聲明之證據不為調查、鑑定或指揮訴訟欠當，則不得謂
    其有偏頗之虞，有最高法院69年台抗字第457 號判例意旨及
    90年度台抗字第39號裁定意旨可供參酌。
三、本件聲請人所稱承審法官有偏頗情事，係指就證人林佳蓉之
    傳訊事宜及告知相對人得附帶上訴情事。經查，當事人聲明
    之證據，法院應為調查，但就其聲明之證據中，認為不必要
    者，不在此限，為民事訴訟法第286 條所明定。而當事人聲
    明之各項證據方法，如證人之應否傳喚，法院本可衡情酌定
    ，不受當事人請求所拘束，亦為最高法院18年上字第1066號
    、19年上字第1031號判例意旨所闡述。可見證人之傳訊為法
    院之職權，並由法院依訴訟進行之程度斟酌衡量，則承審法
    官於本件訴訟中酌定傳喚林佳蓉之時期，雖非於聲請人聲請
    隨即為之，然既為其職權之斟酌行使事項，且嗣後亦已傳訊
    ，自難認指訴訟有何偏頗情事。又證人應就訊問事項之始末
    為連續陳述，為同法第318 條所明定，且法院為暸解事實，
    就證人陳述之內容及方法，得依事件之性質及證人之身分而
    採行不同之訊問方式，以期明暸證人陳述之真意，故聲請人
    所稱承審法官就林佳蓉之訊問並未採用一問一答方式，即有
    偏頗，並不足採。另就證人之訊問地點，因依民事訴訟法第
    321 條規定，法院如認證人在當事人前不能盡其陳述者，得
    於其陳述時命當事人退庭，再參酌第305 條得有關使用有聲
    音影像傳送之科技技備為訊問證人之規定，則法院在此情形
    下不命當事人退庭而改採利用該項科技設備之方式為訊問，
    係屬訴訟指揮之權限，且並無影響當事人及證人權益，尚難
    認有何偏頗情事。至當事人得提起附帶上訴，為其法律上之
    權利，且其是否欲行使該權利，亦由其自行決定，況若當事
    人於法院行準備程序調查證據之過程中，就原審判決之內容
    有所質疑時，法院為確定其真意，非不得行使闡明權，並告
    知其在法律上應有之權利。此項闡明權之行使，既係在確認
    當事人主張或陳述之真意及不明暸或不完足之處，亦難認執
    行職務有何偏頗情事。聲請人上開各項主張，均難與法律規
    定之要件相符，其據以聲請法官迴避，即難准許。
四、依上所述，本件聲請迴避，並無理由，不應准許。爰裁定如
    主文。
中    華    民    國    99    年    11    月    30    日
                            民事第五庭
                                審判長法官  黃金石
                                法      官  林健彥
                                法      官  林紀元
以上正本證明與原本無異。
本件不得抗告。
中    華    民    國    99    年    11    月    30    日
                                書  記  官  吳華榮

司法院資訊處製作；財團法人民間司法改革基金會備份。
